【裁判字號】    92,自,413
【裁判日期】    920610
【裁判案由】    違反動產擔保交易法
【裁判全文】
臺灣臺中地方法院刑事判決                          九十二年度自字第四一三號
    自  訴  人  甲○○○有限公司
    代  表  人  丙○○
    被      告  乙○○
右列被告因違反動產擔保交易法案件，經自訴人提起自訴，本院判決如左：
    主  文
乙○○動產擔保交易之債務人，意圖不法之利益，將標的物遷移，致生損害於債權人
，處拘役拾日，如易科罰金，以佰元折算壹日。緩刑貳年。
    事  實
一、乙○○於民國（下同）八十九年七月十四日，以動產擔保附條件買賣之方式，向
    甲○○○有限公司（下稱久玖公司）購買車牌號碼ＪＹＨ－六九七號機車一輛，
    為動產擔保交易之債務人，雙方約定總價金新臺幣（下同）五萬四千元，分十二
    期給付，每月十五日給付一期四千五百元，標的物存放地點為臺中縣清水鎮○○
    里○○○路五九之九號，在總價款未付清前，標的物所有權仍屬於出賣人久玖公
    司所有，買受人乙○○僅得依約占有使用，不得任意遷移、出賣、出質、移轉、
    抵押或為其他處分；詎乙○○於取得標的物後，屆第一期分期款繳交日期，即未
    付款，並自九十一年一月間起，意圖不法之利益，未經告知久玖公司，即將前開
    機車遷移他處，且拒不付款，致使出賣人久玖公司追索無著，致生損害於債權人
    久玖公司。
二、案經久玖公司提起自訴。
    理  由
一、右揭事實業據被告乙○○於本院審理時坦承不諱，並據自訴代表人丙○○於本院
    審理時指述綦詳，且有動產擔保附條件買賣契約書影本一份附卷足憑；查被告於
    本院審理時自承：伊和伊妻自九十一年一月間，即搬離與自訴人公司約定之存放
    地點，並將機車遷離該處，且因找不到工作，致未能依約繳納分期價款等語，且
    自訴代表人丙○○亦陳稱：自訴人公司係在九十一年七月二十八日晚上至機車約
    定存放地點察看，因均未尋獲該車，且被告遍尋無著，始提起自訴等語，再參以
    被告事先並未告知自訴人公司，即將機車遷離存放地點，事後亦未依約給付車款
    ，且未出面聯絡自訴人公司協商，其有意圖不法之利益，將買賣標的物遷移之犯
    行甚明。本件事證明確，被告犯行堪予認定。
二、按被告為動產擔保交易之債務人，於購得標的物後，將之遷移，並拒納餘款，其
    有不法利益之意圖甚明，核其所為，係犯動產擔保交易法第三十八條之罪。爰審
    酌被告犯罪之動機、目的、手段、積欠之車款數額五萬四千元，犯後坦承犯行，
    已與自訴人公司達成和解等一切情狀，量處如主文所示之刑，並諭知易科罰金之
    折算標準。末查被告前未曾受有期徒刑以上刑之宣告，有臺灣高等法院被告全國
    前案紀錄表在卷可按，被告坦承犯行，深具悔意，其經此教訓，當知警惕而無再
    犯之虞，本院綜核各情，所宣告之刑，認以暫不執行為適當，併予宣告緩刑二年
    ，以啟自新。
三、按動產擔保交易法第五條規定，動產擔保交易，應以書面訂立契約。所稱之書面
    ，不拘一定之形式，凡足以表示動產擔保交易之意旨者，即為已足。又解釋意思
    表示，應探求當事人之真意，不得拘泥於所用之辭句，亦為民法第九十八條所明
    定（參照卷附最高法院九十年度台非字第三九五號裁判）。本件被告乙○○於八
    十九年七月十四日，以動產擔保交易附條件買賣之方式，向久玖公司購買上開機
    車一輛，約定價金為五萬四千元，並分十二期給付，每月一期，每期分別付款四
    千五百元，標的物存放地點為台中縣清水鎮○○里○○○路五九之九號，價金未
    付清之前，標的物所有權仍屬於賣方所有，買方不得任意遷移。自訴人公司既已
    依約將上開機車交由被告占有使用，且被告及其連帶保證人施蔡素萍亦均在附條
    件買賣契約書上簽名及捺指印，表示願依雙方所為之附條件買賣約定履行等情，
    為被告所不否認，且經久玖公司之代表人丙○○指陳甚明，並有該附條件買賣契
    約書影本一份附卷足稽，探求當事人之真意，足認雙方就動產擔保交易之意思表
    示已經一致，且形之於文字，作成文書，該文書復經買受人簽名，交出賣人收執
    ，出賣人久玖公司又已同意並交付出賣之標的物，是究難因久玖公司及其當時之
    代表人唐金鋒未在其上蓋章或簽名，乃認尚未成立書面契約，而不生動產擔保交
    易之效力；況自訴代表人丙○○於本院審理中復已提出蓋有「甲○○○有限公司
    」及「唐金鋒」印文之契約書影本（核與正本相符後，將正本發還）附卷可考，
    應認此書面契約之瑕疵已得補正，本件買賣契約仍生動產擔保交易之效力，附此
    敘明。
據上論斷，應依刑事訴訟法第三百四十三條、第二百九十九條第一項前段，動產擔保
交易法第三十八條，刑法第十一條前段、第四十一條第一項前段、第七十四條第一款
，罰金罰鍰提高標準條例第一條前段、第二條，判決如主文。
中      華      民      國    九十二    年      六      月      十      日
                              臺灣臺中地方法院刑事第六庭
      法  官  許  月  馨
右正本證明與原本無異。
如不服本判決，應於判決送達後十日內向本院提出上訴狀，上訴於臺灣高等法院臺中
分院( 須附繕本 )。
                                  書記官
中      華      民      國    九十二    年      六      月      十      日
附錄本案論罪科刑法條全文
動產擔保交易法第三十八條：
動產擔保交易之債務人，意圖不法之利益，將標的物遷移、出賣、出質、移轉、抵押
或為其他處分，致生損害於債權人者，處三年以下有期徒刑、拘役或科或併科六千元
以下之罰金。


司法院資訊處製作；財團法人民間司法改革基金會備份。
